高雄高等行政法院簡易判決　　　　　　　　　　　　九十一年度簡字第一七八號
　　原　　　告　甲○○
　　被　　　告　財政部高雄市國稅局
　　代　表　人　乙○○　局長
　　訴訟代理人　丙○○
右當事人間因綜合所得稅事件，原告不服財政部中華民國九十年十月十六日台財訴字
第０九０００一０六四０號訴願決定，提起行政訴訟。本院判決如左：
    主  文
原告之訴駁回。
訴訟費用由原告負擔。
    事實及理由
一、緣原告為高福證券股份有限公司（以下簡稱高福證券公司）之股東，該公司於民
    國（下同）八十七年一月三十一日辦理解散清算，原告獲配清算淨值超過股票面
    額之盈餘新臺幣（下同）四二三、三六０元，而於辦理八十七年度綜合所得稅結
    算申報時，列報其他收入四二三、三六０元，並減除必要成本費用三八六、００
    ０元後，申報所得額為三七、三六０元，被告原核定以前述所得均屬營利所得，
    且不得減除必要成本費用，爰按營利所得四二三、三六０元併課其當年度綜合所
    得稅，原告不服，申經復查結果未獲變更，提起訴願亦遭訴願決定駁回，遂向本
    院提起行政訴訟。
二、按「個人之綜合所得總額，以其全年左列各類所得合併計算之：第一類：營利所
    得：公司股東所獲分配之股利總額、合作社社員所獲分配之盈餘總額、合夥組織
    營利事業之合夥人每年度應分配之盈餘總額、獨資資本主每年自其獨資經營事業
    所得之盈餘總額及個人一時貿易之盈餘皆屬之。‧‧‧」為行為時所得稅法第十
    四條第一項第一類所明定。次按「公司組織之營利事業辦理清算及分派剩餘財產
    課稅辦法，茲分別規定如次：（二）股東取得剩餘財產之課稅問題：股東於依照
    公司法第三百三十條規定取得清算人所分派剩餘財產時，其中屬於股本部分不在
    課稅之列，其餘部分，除該股東係屬於所得稅法第四十二條規定公司組織之營利
    事業者外，均應依法繳納綜合所得稅或營利事業所得稅。‧‧‧」復為財政部六
    十五年一月二十七日台財稅字第三０五三三號函所明釋。
三、原告起訴主張：原告於八十六年十一月間購入高福證券公司股票，成本每股為十
    二至十三元，合計一、八九八、０００元，後因高福證券公司於八十七年一月三
    十一日讓與復華綜合證券公司（下稱復華公司）而解散，並辦理清算以每股十二
    ‧八元發回股本計一、九三五、三六０元，原告於申報本年度綜合所得稅時減除
    前開之取得成本後所得額為三七、三六０元，惟被告核定卻將超過面額十元部分
    全部歸課為營利所得，違反「真實所得」課稅原則，另高福證券公司依公司法規
    定清償債務後分配剩餘財產一、九三五、三六０元予原告，並非分配股利，此部
    分應不屬於營利所得，且所得稅法並未明文規定公司清算後分配剩餘財產，超過
    面額部分均屬營利所得，又目前各金融控股公司紛紛成立，被告對於同樣以營業
    讓與方式而消滅之金融控股公司之子公司股東，並未課稅，明顯違反稅制之「公
    平原則」，請准撤銷原處分、復查決定及訴願決定云云。被告則辯稱：原處分係
    依據行為時所得稅法第十四條第一項第一類及財政部六十五年一月二十七日台財
    稅字第三０五三三號函意旨所核定，原告為高福證券公司之股東，該公司於八十
    七年一月三十一日解散辦理清算，清算完結後除退還股本每股十元外，並按各股
    東投資比例以每股盈餘二‧八元分派剩餘財產，原告清算時持有股份一五一、二
    ００股，故獲配盈餘四二三、三六０元，是原核定將上述原告受派剩餘財產超過
    股本部分四二三、三六元歸課營利所得，原告雖主張取得上開股票之實際成本超
    過面額部分，應作為所得之減項，惟查高福證券公司記載之投資股數，原告持有
    一五一、二００股，而高福證券公司按渠等投資比例分派剩餘財產，超過股本部
    分，乃投資收益，係屬營利所得之範疇，至原告以買賣方式取得上開股票，其取
    得價格成本與營利所得無關，原告之訴於法無據，應予駁回等語。
四、經查，原告為高福證券公司之股東，高福證券公司於八十七年一月三十一日因營
    業讓與復華公司而解散辦理清算，清算完結後除退還股本每股十元外，並按各股
    東投資比例以每股盈餘二‧八元分派剩餘財產（不含股本），原告清算時持有股
    份一五一、二００股，故獲配盈餘四二三、三六０元乙節，此有高福證券公司股
    金發放明細表、股款發放收據及免扣繳憑單等附卷可稽，堪信為真實。原告雖主
    張：其購入高福證券公司成本每股為十二至十三元，其營利所得應再扣除必要成
    本三八六、０００元云云。惟揆諸上述行為時所得稅法第十四條第一項第一類及
    財政部六十五年一月二十七日台財稅字第三０五三三號函之意旨，股東取得清算
    人所分派剩餘財產時，股本部分不在課稅之列，其餘部分，除該股東係屬於所得
    稅法第四十二條規定公司組織之營利事業者外，均應依法繳納綜合所得稅或營利
    事業所得稅，而股本係指公司發行該股票之面額而言，並非指股東取得該股票之
    成本，原告主張財政部前揭函所稱不在課稅之列之股本，應係指其取得本件前述
    股票之成本云云，於法顯屬無據，不足採信。是原告於高福證券公司解散辦理清
    算完結後，按各股東投資比例以每股二‧八元分派剩餘財產，因原告清算之時持
    有股份一五一、二００股，故獲配盈餘四二三、三六０元，被告依據股票面額來
    核定原告之股本，將受派剩餘財產超過股本之部分四二三、三六０元歸課為營利
    所得，符合實質課稅原則之具體內涵，揆諸首揭規定，並無不合。
五、縱上所述，被告所為之原核定處分，洵無違誤，復查決定及訴願決定予以維持，
    亦無不合。原告之訴為無理由，應予駁回，並不經言詞辯論為之。
據上論結，本件原告之訴為無理由，依行政訴訟法第二百三十三條第一項、第二百三
十六條、第一百九十五條第一項後段、第九十八條第三項前段，判決如主文。
中　　　華　　　民　　　國    九十一　　年　  　六　　　月　　二十八　　日
                              高雄高等行政法院第二庭
     　   　　　　　　　　　　      　    法      官  林勇奮
右為正本係照原本作成。
如不服本判決，應於送達後二十日內，向本院提出上訴狀並表明上訴理由，如於本判
決宣示後送達前提起上訴者，應於判決送達後二十日內補提上訴理由書（須按他造當
事人人數附繕本）。提起上訴應預繳送達用雙掛號郵票七份（每份三十四元）。
中　　　華　　　民　　　國    九十一　　年　  　六　　　月　　二十八　　日
                                          法院書記官  黃玉幸
附註：
行政訴訟法第二百三十五條（第一項、第二項）：
對於適用簡易程序之裁判提起上訴或抗告，須經最高行政法院之許可。
前項許可，以訴訟事件所涉及之法律見解具有原則性者為限。
